臺灣高雄地方法院民事判決　　　　　　 93年度重訴字第378號
原　　　告　玉山商業銀行股份有限公司
法定代理人　丁○○
訴訟代理人　辛○○
被　　　告　德浦企業股份有限公司
兼右一人法　己○○
定代理人
被　　　告　庚○○　　原
　　　　　　戊○○
　　　　　　乙○○
被　　　告　丙○○
右一人訴訟　焦文城律師
代　理　人　施秉慧律師
　　　　　　施一帆律師
當事人間清償借款事件，本院言詞辯論終結，判決如下：
  主      文
原告之訴駁回。
訴訟費用由被告德浦企業股份有限公司、丙○○、庚○○、乙○○連帶負擔。
  事實及理由
一、本案被告德浦企業股份有限公司（下簡稱：德浦公司）、己○○、庚○○、戊○○、乙○○經合法通知，均未於最後言
    詞辯論期日到場，核均無民事訴訟法第386 條所列各款情形
    ，爰依原告之聲請，由其一造辯論而為判決，合先敘明。
二、原告方面：被告德浦公司前於民國87年8 月18日，邀同被告
    己○○、庚○○、戊○○為連帶保證人，與原告簽立借款契
    約一紙，向原告借款新台幣（下同）1700萬元，借款期間自
    87 年8月18日起至94年8 月18日止。並約定遲付本息時，自
    逾期之日起6 個月內按約定利率10 %，逾期超過6 個月部分
    按約定利率20% 計付違約金。詎被告德浦公司竟未如期還款
    ，經原告於93年4 月1 日將全部借款視為到期，被告德浦公
    司仍欠原告本金00000000元及相關之利息、違約金。又被告
    乙○○於88年11月8 日，與原告簽立一紙內容略為「、、今
    向玉山商業銀行連帶保證，凡貴行持有德浦公司（以下簡稱
    債務人）於現在（包括改組前）及將來所簽章之付款、承兌
    、背書或保證之票據、借據，契約及其他一切債權憑證，以
    新台幣4750萬元為限，保證人願與債務人負連帶償還責任」
    之連帶保證書，暨丙○○於90年11月28日，亦簽立一紙同上
    開內容唯金額為四千六百萬元之連帶保證書，而為連帶保證
    人。為此，爰依消費借貸契約及連帶保證法律關係提起本件
    訴訟，請求被告連帶給付原告00000000元，及自93年5 月6
    日起到清償日止，按年息百分之３點５計算之利息，暨自93
    年6 月7 日起到清償日止，逾期在六個月以內，按上開利率
    之一成，逾期超過六個月者，按上開利率二成計算之違約金
    。
三、被告德浦公司、己○○、庚○○、戊○○方面：均未於言詞
    辯論期日到場，亦均未提出書狀作何聲明或陳述。
四、被告乙○○方面：未於最後言詞辯論期日到場，但曾於前言
    詞辯論期日到院表示，其確曾於88年11月8 日簽立本院卷第
    9 頁所示之連帶保證書。
五、被告丙○○方面：
１、系爭本院卷30頁所附之連帶保證書之連帶保證人簽章欄之「
    丙○○」署押，雖係丙○○親簽，但被告簽名時，但該保證
    書內容之「肆仟陸佰萬元」、「高雄地方法院」、「德浦公
    司」則非被告所寫，且於被告簽名時該保證書也尚未填上「
    肆仟陸佰萬元」、「高雄地方法院」、「德浦公司」之字樣
    ，兩造間更未談妥保證金額為4600萬元。
２、又系爭保證書既記載「、、現在（包括改組前）及將來所簽
    章之付款、承兌、背書或保證之票據、借據，契約及其他一
    切債權憑證、、」，則所保證之債務，應限於「現在及將來
    所簽章」之債務為限，而不包括「過去所簽章的債務。系爭
    浦德公司積欠原告公司之借款，既係87年8 月間之債務，自
    不在保證範圍內。
３、90年11月間，因德浦公司向原告之一筆借款即將到期，德浦
    公司欲續借，德浦公司董事長己○○邀被告出面擔保。並告
    知該筆借款約八百多萬元，被告禁不住一再請託，才在90年
    11月28日簽立連帶保證書，嗣原告亦於90年11月30日撥款87
    0 萬元，為此被告所擔保者，至多只是該筆870 萬元之借款
    。
４、經由德浦公司人員提供，被告始悉本院卷210 到212 頁所示
    之三張本票上之丙○○署押，應該是偽造的。
５、為此，請求判決原告之訴駁回。
六、得心證之理由：
１、本件原告主張被告德浦公司於87年8 月18日，邀同被告己○○、庚○○、戊○○為連帶保證人，與原告簽立借款契約一
    紙，向原告借款1700萬元，暨被告乙○○、丙○○分別於右
    揭時間，簽立最高限額4750萬元、4600萬元之連帶保證書，
    然德浦公司未如期清償，於本案起訴時仍欠如前所示之本金
    、利息、違約金等事實，已據原告提出借據、放款帳卡、連
    帶保證書為證。被告乙○○已陳稱確有簽立本院卷第9 頁所
    示之連帶保證書；而被告德浦公司、己○○、庚○○、戊○○均未於言詞辯論期日到場爭執，且均未提出書狀作何聲明
    或陳述，就渠等被訴部分，依本院調查證據結果，堪信原告
    之主張為真實。
２、至於被告丙○○雖以前詞置辯，但：
　　(1)、本院卷30頁連帶保證書上之丙○○署押係被告丙○○所
　　　　親簽，業經被告丙○○自承，且「簽約時已載明4600萬
　　　　元，原告公司對保之承辦人甲○○並有告知被告是擔保
 　 　　德浦公司所欠之債務，及有將保證書上保證的金額給被
        告看過」等情，亦經證人甲○○證述在卷。被告亦自承
        ：「、、，至於我有無問甲○○保的金額是多少，我現
        在已不清楚。」、「（當時銀行有無說要保多少錢？）
        我記不起來玉山對保的人有無跟我講保多少錢，但我內
        心認為是八百多萬元。」等語，原難遽認證人所述不實
        在。況且，被告經商多年，之前亦曾簽立過其他公司向
        銀行借款之最高限額保證書，則本院依現有證據，難認
        兩造間僅約定保證八百七十萬元。
    (2)、同案被告乙○○雖曾稱：「（丙○○是否有跟玉山銀行
        簽本院卷第三十頁的保證書，你是否知悉？）八十九年
        公司有借一筆錢，九十年十一月到期，我太太有聽說德
        浦企業股份有限公司的董事長作法上有點怪怪，所以我
        太太決定不要再保了，我跟戊○○及董事長，希望丙○○來擔任德浦企業股份有限公司的保證人，最後丙○○
        有答應。（當時有無講保多少錢？）八百多萬元那筆要
        到期，我是有跟陳趙敏講那筆要換單」等語，但被告乙○○亦稱：其並不知道丙○○與原告間如何約定甚至由
        乙○○所另證稱其自己簽立保證書時德浦公司約已欠三
        、四千萬元，及其有跟丙○○到另有其他筆借款也會陸
        續到期等語（參本院卷153 頁），應認丙○○於簽立系
        爭保證書前，丙○○應該已知德浦公司欠原告多筆債務
        ，所欠債務之總金額更不止870 萬元。因此本院自不能
        僅因被告乙○○上開最初之證詞，即認被告只同意保證
        870 萬元之債務。
    (3)、再則，簽立保證書時，原告既已告知被告，所保證之最
        高限額為4600萬元，並就此意思表示一致，自亦不能僅
        因系爭保證書為定型化契約條款，就任意指為無效。又
        該保證書雖有「簽章」之字句，但係緊接在「票據」之
        上，且未限定要在簽立保證書後簽章之債務，因此兩造
        簽立保證書時，德浦公司積欠原告之系爭債務既尚未清
        償，自屬簽約時之「現在」債務無訛。從而，被告丙○○所辯委無足採，應認被告丙○○須依系爭連帶保證書
        負責無訛。
３、綜上所述，被告德浦公司所欠之系爭債務，於本件訴訟起訴
    時雖尚未清償完畢，且其餘被告為連帶保證人，但於本案訴
    進行中，系爭債務業因拍賣抵押物，而全部獲償完畢，此經
    原告訴訟代理人自承在卷，從而，就被告德浦公司、丙○○
    、庚○○被訴部分，應認原告之訴為無理由，應予駁回。
４、又原告前曾就系爭債務，聲請本院對被告己○○、戊○○核
    發支付命令確定（93年促字第19293 號），原告又更行對被
    告己○○、戊○○起訴，其訴不合法，就被告己○○、戊○○被訴部分，應依民事訴訟法第249 條第1 項第7 款裁定駁
    回。
５、又本院認抵押物能否拍定而獲償，並非原告所能控制；且就
    被告己○○、戊○○被訴部分，原告雖敗訴，但因本件係依
    連帶債務起訴，裁判費並無不同。因此依民事訴訟法第81條
    2 款、第85條2 款規定．認為訴訟費用，仍應由被告德浦公
    司、丙○○、庚○○、乙○○連帶負擔。
６、據上論斷：原告之訴為無理由，並依民事訴訟法第385 條1
    項前段、第81條2 款、第85條2 款、249 條第1 項7 款，判
    決及裁定如主文。
中　　華　　民　　國　　94　　年　　6 　　月　　8　　 日
                  民事第二庭    法　官　洪碩垣
正本係照原本作成。
如不服本判決（即被告德浦公司、丙○○、庚○○、乙○○部分
），應於送達後20日內，向本院提出上訴狀並表明上訴理由，如
於本判決送達前提起上訴者，應於判決送達後10 日 內補提上訴
理由書（須附繕本）。
如對本裁定（即己○○、戊○○部分）抗告須於裁定送達後5 日
內向本院提出抗告狀，並繳納裁判費新台幣1,000 元。
中　　華　　民　　國　　94　　年　　6 　　月　　22　　日
                                書記官　光聰
